【裁判字號】    94,訴,2115
【裁判日期】    950331
【裁判案由】    侵權行為損害賠償
【裁判全文】
臺灣板橋地方法院民事判決              94年度訴字第2115號
原      告  甲○○
                        樓
原      告  戊○○○
                        之1
原      告  丙○○
共      同
訴訟代理人  顏本源律師
被      告  乙○○
                        樓之6.
上列當事人間請求侵權行為損害賠償事件，經本院於民國95年3
月23日言詞辯論終結，判決如下：
    主  文
原告之訴及其假執行之聲請均駁回。
訴訟費用由原告負擔。
    事實及理由
一、原告起訴主張：被告前曾任百年好合社區管理委員會第九屆
    委員，於民國94年9 月24日社區94年度區分所有權人會議中
    ，公開指摘並傳述原告等三人之不實事項：「．．．本屆服
    務組江召委（即原告甲○○），沒有在管委會開會決議下，
    就購置風車裝置於社區，後來風車因風太大，造成故障損失
    ，由誰來負責？我們社區大家來負責。另外服務組江召委也
    購買兩個麥克風於社區，也沒有經管委會開會決議就購買，
    請委員尊重會議功能，購置社區東西請在會議上提出決議再
    購買，如果沒有在會議上提出就購買，我們會覺得這裡面是
    否有問題？耐人尋味。．．．我知道在第七屆時候，有委員
    利用委員職責拿票和財務的林小姐換現金，這種住戶還能出
    來當委員嗎？我個人認為不適任，我不希望他再出來當委員
    。今天委員拿委託書，林小姐首當其衝，她在兩年之內，連
    續加薪五千元，我想是不是因為有委員要她去拿委託書，當
    作酬傭的性質，這些都是疑點。我剛剛所發言的事情，我全
    權負責」。上開會議記錄經社區管理委員會循往例公告後，
    原告甲○○遭社區眾多住戶質疑（共583 戶），名譽不免受
    損，查原告甲○○購置風車、麥克風均依管委會採購程序辦
    理，要屬召集委員權限，此有管委會公告及設備採購單為證
    ；另被告指出「有委員利用委員職責拿票和財務的林小姐換
    現金」乙節，業經社區第七屆管理委員會釐清為子虛烏有之
    事，其中所指委員即為原告戊○○○，而林小姐係管委會所
    聘會計即原告丙○○，詎被告於大會中為阻止原告戊○○○
    再度競選管理委員，進而故意重申該不實事項，致使原告戊○○○及丙○○再度遭受社區眾多住戶質疑，又關於原告丙○○加薪之事亦經管委會決議通過，凡此已造成原告等三人
    名譽嚴重受損，精神痛苦不堪，為此依據民法第184 條第1
    項前段、第195 第1 項規定，請求被告賠償原告慰撫金各新
    臺幣（下同）10萬元及法定遲延利息，並應簽署如附件所示
    之道歉啟事，交由百年好合社區管理委員會張貼於指定之公
    告欄三十日。原告願供擔保，請准宣告假執行。
二、被告則以：伊為百年好合社區第九屆管理委員，發覺社區內
    供裝飾之風車未設置許久即告故障，經進一步追查，始知管
    理委員會召集委員甲○○未徵得住戶大會或管理委員會決議
    ，擅自以四千元購買品質不良且非必需品之風車，及以八千
    元擅自購買卡拉ＯＫ無線麥克風二支，有違社區管理規則，
    故於住戶大會中就此提出質疑。又原告丙○○受雇於管理委
    員會負責財務，依社區員工人事管理辦法第22條規定，員工
    調薪應於每年十二月底考核填報，由總幹事查明密封交管委
    會主任委員召集會議綜核，惟部分管理委員卻違反該規定，
    於年中即九十四年七月十五日之管委會會議通過，兩年內將
    原告丙○○連續加薪五千元，而原告丙○○曾替欲參選社區
    管理委員之候選人，向住戶詢問是否出席，並索取選舉投票
    之委託書，此非屬原告丙○○之職務行為，員工不應涉入管
    理委員之選舉，故不得不讓被告聯想此二件事是否有關聯，
    因而對原告丙○○調薪乙事提出質疑。被告基於避免管理費
    被濫用，始大聲疾呼下屆當選之委員要發自愛心為社區服務
    ，不應有貪念與私心，並舉實際發生之問題以質疑之，並無
    針對原告個人有誹謗之故意等語置辯。並聲明：原告之訴及
    其假執行之聲請均駁回。如受不利之判決，願供擔保請准宣
    告免為假執行。
三、兩造不爭執之點；被告前曾任百年好合社區管理委員會第九
    屆委員，於民國94年9 月24日社區94年度區分所有權人會議
    中指摘：「．．．本屆服務組江召委，沒有在管委會開會決
    議下，就購置風車裝置於社區，後來風車因風太大，造成故
    障損失，由誰來負責？我們社區大家來負責。另外服務組江
    召委也購買兩個麥克風於社區，也沒有經管委會開會決議就
    購買，請委員尊重會議功能，購置社區東西請在會議上提出
    決議再購買，如果沒有在會議上提出就購買，我們會覺得這
    裡面是否有問題？耐人尋味。．．．我知道在第七屆時候，
    有委員利用委員職責拿票和財務的林小姐換現金，這種住戶
    還能出來當委員嗎？我個人認為不適任，我不希望他再出來
    當委員。今天委員拿委託書，林小姐首當其衝，她在兩年之
    內，連續加薪五千元，我想是不是因為有委員要她去拿委託
    書，當作酬傭的性質，這些都是疑點」等語。
四、按侵權行為損害賠償請求權以故意或過失不法侵害他人權利
    為成立要件，原告應就被告之故意或過失之要件事實負舉證
    責任。次按名譽有無受損，應以社會上對其人格評價是否貶
    損以為斷。被茲分述如下：
  １原告甲○○部分：
    原告甲○○主張：伊購置風車、麥克風均依管委會採購程序
    辦理，伊於會後遭社區眾多住戶質疑，名譽不免受損等語，
    並提出管委會公告及採購單為證，另聲請傳訊證人丁○○。
    經查：據證人丁○○即百年好合社區第八、九屆管理委員會
    主任委員證稱：我們下面有分行政、財政、服務三組，各組
    如有購置的需要，在一萬元以下，由召集人跟同組委員討論
    後，簽呈上來會財務召集人及主任委員同意後購買，三萬元
    以下由主任委員授權各組去依據正常程序辦理採購，三萬元
    以上則要在月會討論以公開照標的方式來採購。（問：原證
    四是否為風車及麥克風採購單據？）是，且經過財務組及我
    的簽名，此採購程序有經過百年好合社區第六屆管理委員會
    第四次會議決議通過，有該次會議記錄為憑等語（見95年1
    月19日言詞辯論筆錄）。又依採購單所示，風車價值四千元
    ，無線麥克風八千元，是依前揭決議，可由召集人跟同組委
    員討論後簽呈會財務召集人及主任委員同意後購買，不必經
    過管理委員會決議，原告甲○○之採購程序並無不當，惟此
    決議係於91年1 月9 日召開，被告並未出席該次會議，有會
    議記錄可按，是被告辯稱不知管理委員會有此採購程序，非
    不可採信，原告甲○○尚須就被告明知一萬元以下之採購程
    序，不必經過管理委員會決議，卻故意捏造原告甲○○採購
    未經管理委員會決議之不實事項，予以舉證證明，然查原告
    就此並未證明，尚難認定被告有捏造事實之故意。次按名譽
    有無受損，應以社會上對其評價是否貶損以為斷，經查：被
    告在94 年9月24日區分所有權人會議中質疑「請委員尊重會
    議功能，購置社區東西請在會議上提出決議再購買，如果沒
    有在會議上提出就購買，我們會覺得這裡面是否有問題？耐
    人尋味」，核其用詞，目的在監督管理費之正當使用，質疑
    採購程序是否不當，而採購程序有無不當，仍待管理委員會
    釐清，住戶對於管理委員會之查證，自會憑斷，尚不致於一
    時聽信被告片面之詞即對原告甲○○之人格有所貶損，且管
    理委員會已於94年10月6 日公告「服務組江召委購置風車、
    麥克風，均依管委會採購程序辦理，係屬於召集委員權限申
    請即可決定」，已將懷疑釐清，應對原告甲○○之名譽無損
    害。
  ２原告戊○○○、丙○○部分：
    原告主張：被告在區分所有權人會議陳稱「我知道在第七屆
    時候，有委員利用委員職責拿票和財務的林小姐換現金，這
    種住戶還能出來當委員嗎？我個人認為不適任，我不希望他
    再出來當委員。今天委員拿委託書，林小姐首當其衝，她在
    兩年之內，連續加薪五千元，我想是不是因為有委員要她去
    拿委託書，當作酬傭的性質，這些都是疑點」，惟被告所指
    「有委員利用委員職責拿票和財務的林小姐換現金」乙節，
    業經社區第七屆管理委員會釐清為子虛烏有之事，原告丙○○加薪之事亦經管委會決議通過，被告不實之陳述已造成原
    告之名譽嚴重受損等語。經查：原告提出百年好合社區財務
    組報告乙紙為證，該報告記載「緣於今年四月中曾傳言管委
    會莊監委與會計林小姐之間有票據與現金往來，為釐清此事
    ，本組於九十二年五月十七日召集六人小組查核自九十一年
    元月一日起至九十二年四月三十日止之管理費流水帳，並逐
    筆核對以票據繳納管理費者，無發現異常，且銀行帳戶餘額
    與現金帳餘額皆相符」，依該報告所示，並未指出管委會莊
    監委與會計林小姐之間查無票據與現金往來之事實，僅係查
    證結果並未發現管理費之收入支出有何異常，而管理費本應
    為社區管理專款專用，管理委員會所雇負責管理財務之員工
    確實不應將管理費私下供作管理委員調現使用，被告鑑於管
    理費應正當使用，並希望第十屆當選之委員，秉持愛心與熱
    忱為社區服務（見會議節錄文第十四行），因此建言曾有此
    傳言之當事人不適於競選下屆委員，自不能謂被告係惡意捏
    造不實之事實，故意侵害原告之名譽。復查，原告丙○○提
    出百年好合社區第七屆管理委員會第四次臨時會議記錄、第
    八次會議記錄，主張伊調薪有經過管理委員會決議通過，並
    以被告稱「林小姐於兩年之內，連續加薪五千元，是不是因
    為有委員要她去拿委託書，當作酬傭的性質，這些都是疑點
    」，有侵害原告之名譽等語。被告辯稱：依社區員工人事管
    理辦法第22條規定，員工調薪應於每年十二月底考核填報，
    由總幹事查明密封交管委會主任委員召集會議綜核，惟部分
    管理委員卻違反該規定，於年中即九十四年七月十五日之管
    委會會議通過，兩年內將原告丙○○連續加薪五千元，而原
    告丙○○曾替欲參選社區管理委員之候選人，向住戶詢問是
    否出席，並索取選舉投票之委託書，此非屬原告丙○○之職
    務行為，員工不應涉入管理委員之選舉，故不得不讓被告聯
    想此二件事是否有關聯，因而對原告丙○○調薪乙事提出質
    疑等語。經查：依據百年好合社區員工人事管理辦法第二十
    二條規定「員工年度由總幹事、管委會各召集人、監察委員
    、主任委員辦理考核，並召開考績會議，考核表如附件七」
    ，而考核表附註六載明每年十二月底考核填報，由總幹事查
    明彙整後，密封交管委會主任委員召集會議綜核。而依百年
    好合社區第七屆管理委員會第四次臨時會議記錄、第八次會
    議記錄所示，開會通過調薪案時間分別係92年8 月14日、94
    年7 月15日，與前揭辦法應於年底考核之時間不符，本有待
    管委會釐清，被告因而對原告丙○○之調薪案表示質疑，尚
    非無據，自非憑空捏造事實。至於被告所指「我想是不是因
    為有委員要她去拿委託書，當作酬傭的性質，這些都是疑點
    」，乃涉及管理委員與員工間利益交換是否有欠妥當，還不
    致於違法之層面，對於原告丙○○之人格並無貶損，應無侵
    害名譽之可言。
五、綜上，原告不能舉證證明被告故意或過失不法侵害名譽之事
    實，渠等請求被告賠償慰撫金及回復名譽，為無理由，應予
    駁回。其訴既經駁回，其假執行之聲請失所附麗，應併予駁
    回。
六、結論：原告之訴為無理由，依民事訴訟法第78條，判決如主
    文。
中    華    民    國    95    年    3     月    31    日
                  民事第三庭    法  官  陳映如
以上正本係照原本作成
如對本判決上訴，須於判決送達後20日內向本院提出上訴狀
中    華    民    國    95    年    4     月     3    日
                                書記官  粘建豐
附件
    道歉啟事
本人乙○○係本社區Ｂ棟13樓之6 住戶，於94年9 月24日社區94
年度區分所有權人會議中，公開指摘甲○○先生不經管委會開會
決議就購買物品，及戊○○○女士利用委員職責拿票和財務丙○○小姐換現金乙事，另林小姐加薪等項，均屬無端臆測，致造成
他們三人名譽受損，精神痛苦，本人對於過去所為不當行徑，在
此鄭重道歉，為免其他住戶誤會，特提出澄清如上，並公告周知
。
道歉人：
              中華民國      年      月      日


司法院資訊處製作；財團法人民間司法改革基金會備份。
